臺灣高等法院臺南分院刑事裁定　　　　　　　九十四年度交抗字第一八號　　 Ｃ
　　　抗　告　人
　　　即受處分人　甲　○　○
右列抗告人因違反道路交通管理處罰條例案件，不服臺灣臺南地方法院交通法庭中華
民國九十三年十二月二十九日裁定（九十三年度交聲字第五六九號，處分案號：交通
部公路局嘉義區監理所台南監理站嘉監南字第裁七四－Ｓ00000000號）提起
抗告，本院裁定如左：
      主      文
抗告駁回。
      理      由
一、抗告意旨略以：抗告人即受處分人甲○○並未將其所有之車牌號碼ＶＪＧ─○六
    一號輕型機車，於民國九十三年十月四日下午三時三十五分許，停放於臺南市○
    ○路與西華路口之劃設有紅色實線，而屬禁止臨時停車路段，該地點之騎樓有劃
    為供機車停放之實白線停車區，抗告人之機車前半部在騎樓上，後半部則在騎樓
    與水泥地之水溝間，應仍屬合法保障之範圍，抗告人因為補習在此地停放車輛一
    年多，並未發生爭議之事；又該車所停放之水泥地處所，為水溝地，經抗告人向
    各相關單位查詢結果，水溝地並非道路，不是交通局所管轄，水溝地既非屬道路
    ，故不符道路交通管理處罰條例第五十六條之規定，為此提起本件抗告，求為撤
    銷原裁定，另為適法裁定為何獨獨舉發本次，爰為此聲明異議云云。
二、按汽車（含機車）駕駛人停車時，在禁止臨時停車處所停車者，處汽車駕駛人新
    臺幣六百元以上一千二百元以下罰鍰；又汽車駕駛人違規停車而駕駛人不在場，
    當場不能或不宜攔截製單舉發者，得對汽車所有人逕行舉發處罰；至前項逕行舉
    發，應註明車牌號碼、車型等可資辨別之資料，查明汽車所有人姓名或名稱、地
    址後，製單舉發處罰之，道路交通管理處罰條例第五十六條第一項第一款、第七
    條之二第一項第三款及第二項分別定有明文。
三、經查抗告人即受處分人甲○○駕駛車主徐秀惠所有之車牌號碼ＶＪＧ─○六一號
    輕型機車，於前述時間，停放於臺南市○○路與西華路口之劃設有紅色實線，而
    屬禁止臨時停車路段之事實，有臺南市警察局南市警交字第Ｓ00000000
    號舉發違反道路交通管理事件通知單一紙、汽車所有人告知違規駕駛人切結書及
    違規現場採證照片一幀在卷可憑（原審聲明異議卷第五至七頁及第二二至二五頁
    ），抗告人對於上開機車於右揭時間停放於前述地點乙節亦不爭執，堪認該部分
    應信屬實。
四、抗告人雖辯稱：該地點之騎樓有劃為供機車停放之實白線停車區，抗告人之機車
    前半部在騎樓上，後半部則在騎樓與水泥地之水溝間，應仍屬合法保障之範圍；
    又該車所停放之水泥地處所，為水溝地，既非屬道路，故不符道路交通管理處罰
    條例第五十六條之規定云云，惟查：
    (一)按禁止臨時停車線，用以指示禁止臨時停車路段，為紅色實線，道路交通標誌
      標線號誌設置規則第一百六十九條第一項及第二項分別定有明文。而就禁止臨
      時停車路段既係以紅色實線為之，乃係指該路段之區域，無論紅色實線之前後
      區域均屬禁止停車之範圍，此乃考量該路段基於通行或安全之因素，非謂僅限
      於紅色實線某一部分，合先敘明。
    (二)經觀諸卷附之違規現場採證照片，抗告人所有之上開機車，僅有前輪部分停放
      在騎樓內之機車停車格，機車之大部分車身則歪斜停放於騎樓外之劃設有紅色
      實線之處，因之，尚難認抗告人之機車業已停放於機車停車格內，故抗告人執
      此辯解，自不足取。
    (三)又按道路指公路、街道、巷衖、廣場、騎樓、走廊或其他供公眾通行之地方，
      道路交通管理處罰條例第三條第一款定有明文。準此，判別某處是否屬於該條
      例所稱之道路，除符合該款規定前段之列舉規定者外，有該當後段「供公眾通
      行之地方」之要件者，亦可符合該條例有關道路之概念。查依卷附之現場採證
      照片所示，上開違規地點即騎樓與紅色實線間之地點其下固埋有水溝，然該處
      其上既有鋪設平整水泥，且又供騎樓與柏油路聯絡之處所，應屬供公眾通行之
      地方，係屬前揭道路交通管理處罰條例所稱之「道路」，應無疑問。至該鋪設
      水泥處底下供何用途，核與判斷其表面是否該當道路之要件無礙，否則以工程
      技術飛騰發達之今日，諸如鐵路、捷運、下水道、瓦斯管線等設施，皆埋設於
      各地面底下，倘一概因地下空間存有其他用途而排除其上表面該當道路之可能
      性，全國堪認符合道路交通管理處罰條例所指之「道路」者幾希，此絕非道路
      交通管理處罰條例關於道路定義之立法意旨，亦與全體國民之法感情有違。是
      抗告人認該處僅屬水溝地，非屬道路，而不應劃設紅線而處罰抗告人云云，亦
      非有理。
    (四)況且，上開違規地點既經劃有禁止臨時停車之紅色實線，姑不論該處是否屬交
      通部所管轄之「道路」，自應受前揭交通標誌之限制，禁止在該處停車。又觀
      諸該路段，已在騎樓處劃有機車停車格，並在騎樓外緣設禁止停車之紅色實線
      ，足見當已考量該處除得停放車輛於已規劃之停車格外，其他非屬停車格內之
      區域，均須保持淨空，以利通行。是以，抗告人認該處屬水溝地即可停車，應
      有誤會。
    (五)至抗告人另辯稱：伊將該車固定停放該處已達一年多，均未見警察開單舉發，
      未發生爭議之處云云。然交通違規事件是否舉發，本繫於舉發單位是否查知，
      是抗告人自不能以行政機關未舉發其先前違規行為，而主張本次遭舉發之交通
      違規行為應免予處罰。
五、綜上所述，抗告人甲○○所駕駛之車牌號碼ＶＪＧ─○六一號輕型機車，於前述
    時、地，停放於劃設有紅色實線而屬禁止臨時停車路段之事實，既可認定，則移
    送機關即原處分機關交通部公路總局嘉義區監理所臺南監理站據此並引用上開道
    路交通管理處罰條例第五十六條第一項第一款之規定，裁處異議人罰鍰新臺幣九
    百元，於法尚無不當。原審交通法庭認原處分機關所為裁處，於法並無不合，因
    予駁回抗告人所提異議。本院經核原裁定，認事用法，均無違誤。抗告意旨，仍
    執前詞，並指摘原裁定不當，為無理由，應予駁回。
六、據上論結，應依道路交通案件處理辦理辦法第二十六條，刑事訴訟法第四百十二
    條，裁定如主文。
中    華    民    國      九十四      年      二      月      十六      日
                                    臺灣高等法院臺南分院交通法庭
                                      審判長法官  鄭    文    肅
                                            法官  林    勝    木
                                            法官  蔡    美    美
右正本證明與原本無異。
不得再抗告。
                                      法院書記官  蔡    振    豐
中    華    民    國      九十四      年      二      月      十六      日
